【裁判字號】    99,裁聲,99
【裁判日期】    990916
【裁判案由】    訴訟救助
【裁判全文】
最  高  行  政  法  院  裁  定
                                      99年度裁聲字第99號
聲  請  人  甲○○
上列聲請人因與相對人勞工保險局間訴訟救助事件，對本院民國
98年度裁聲字第102號裁定聲請再審，並聲請訴訟救助，關於聲
請訴訟救助部分，本院裁定如下：
    主  文
聲請駁回。
聲請訴訟費用由聲請人負擔。
    理  由
一、按當事人因無資力支出訴訟費用而聲請訴訟救助者，關於無
    資力支出訴訟費用之事由，應提出可使行政法院信其主張為
    真實且能即時調查之證據以釋明之，此觀行政訴訟法第102
    條第2項及第176條準用民事訴訟法第284條之規定自明。而
    所謂無資力，係指窘於生活，且缺乏經濟上之信用者而言。
二、本件聲請意旨略以：聲請人於日盛國際商業銀行（下稱日盛
    銀行）帳戶內之款項，遭日盛證券營業員謝明皓偽造文書盜
    開融資融券信用帳戶，盜買賣股票而虧空殆盡，致生活無著
    ，目前由聲請人循民事訴訟追訴中，因聲請人無資力支出訴
    訟費用，業經臺灣臺北地方法院（下稱臺北地院）裁定准予
    訴訟救助，另案財團法人法律扶助基金會臺北分會亦准予訴
    訟救助。又聲請人及其子均因罹患精神疾病致失業多年，無
    力維生，並經臺北市政府社會局審核符合內政部弱勢家庭脫
    困急難救助，且列為低收入戶。依臺北市稅捐稽徵處民國97
    年度綜合所得稅各類所得資料清單所載，聲請人之所得僅有
    新臺幣（下同）61,966元，依財政部臺北市國稅局財產歸屬
    資料清單所載，聲請人全部財產合計62,480元（聲請狀誤載
    為52,480元），依日盛銀行轉催收呆帳戶資料查詢所載，聲
    請人尚欠日盛銀行429,275元卡債。另聲請人缺乏經濟上之
    信用，確係窘於生活，亦有里長證明書可證。聲請人並提出
    臺北地院96年度救字123號民事裁定、財團法人法律扶助基
    金會臺北分會審查決定通知書（全部扶助）、日盛銀行轉催
    收呆帳戶資料查詢、臺北市稅捐稽徵處97年度綜合所得稅各
    類所得資料清單、財政部臺北市國稅局財產歸屬資料清單、
    聲請人及其子之身心障礙手冊、重大傷病卡、臺北市低收入
    戶卡、三軍總醫院門診批價明細表、里長證明書、臺北市政
    府社會局97年11月21日北市社工字第09742817700號函等影
    本為證。
三、經查，臺北地院雖就聲請人與謝明皓等間損害賠償事件，以
    聲請人無資力支出訴訟費用，且訴訟非顯無勝訴之望為由，
    以其96年度救字123號民事裁定准予訴訟救助，惟該裁定係
    以聲請人95年度之財產資料為審查基準，故無從為本件審酌
    之依據，況且民事訴訟與行政訴訟之訴訟費用救助範圍尚屬
    有間，自難執為本件有利於聲請人之論據。又聲請人所提出
    之財團法人法律扶助基金會臺北分會審查決定通知書（全部
    扶助）影本記載其扶助種類為訴訟代理及辯護，扶助內容為
    刑事偵查中辯護，扶助事項為偽造文書等，核為他案（98年
    間）之法律扶助。復經本院向財團法人法律扶助基金會臺北
    分會函查，經該分會函覆：查無聲請人就本件向該分會申請
    法律扶助，故無法提供本院當事人於該分會符合無資力要件
    之證明文件等語，有財團法人法律扶助基金會臺北分會99年
    5月19日(99)法北君字第00358號函附卷可稽。另聲請人雖提
    出日盛銀行轉催收呆帳戶資料查詢、臺北市稅捐稽徵處97年
    度綜合所得稅各類所得資料清單、財政部臺北市國稅局財產
    歸屬資料清單、臺北市低收入戶卡、臺北市政府社會局97年
    11月21日北市社工字第09742817700號函、里長出具之證明
    書、聲請人及其子之身心障礙手冊、重大傷病卡及三軍總醫
    院門診批價明細表等影本，惟尚不足以釋明其本件聲請訴訟
    救助時係處於無資力之情形。綜上所述，聲請人所提出之證
    據未能釋明其確係窘於生活，且缺乏經濟上之信用，而無法
    使本院信其主張其無資力支出訴訟費用等情為真實，其聲請
    訴訟救助即屬不能准許，應予駁回。
四、據上論結，本件聲請為不合法。依行政訴訟法第104條，民
    事訴訟法第95條、第78條，裁定如主文。
中    華    民    國    99    年    9     月    16    日
                    最高行政法院第四庭
                        審判長法官  劉  鑫  楨
                              法官  吳  東  都
                              法官  吳  慧  娟
                              法官  曹  瑞  卿
                              法官  林  金  本

以  上  正  本  證  明  與  原  本  無  異
中    華    民    國    99    年    9     月    17    日
                              書記官  莊  俊  亨

司法院資訊處製作；財團法人民間司法改革基金會備份。
